【裁判字號】    98,交易,372
【裁判日期】    981030
【裁判案由】    過失致死
【裁判全文】
臺灣臺中地方法院刑事判決             98年度交易字第372號
公  訴  人  臺灣臺中地方法院檢察署檢察官
被      告  乙○○
上列被告因過失致死案件，經檢察官提起公訴（98年度偵字第12
044 號、第12613 號），本院判決如下：
    主    文
乙○○因過失致人於死，處有期徒刑陸月，如易科罰金，以新臺
幣壹仟元折算壹日。緩刑參年，並應依附件調解筆錄所示內容履
行約定。
    事  實
一、乙○○考領有普通重型機車駕駛執照，於民國98年4 月2 日
    上午9 時許，騎乘車牌號碼502- CZL號重型機車搭載同學謝
    如涵，沿臺中縣太平市○○路○段由東往西方向行駛，於同
    日上午9 時30分許，行經該路段402 號前時，本應注意車前
    狀況，隨時採取必要安全措施，且於劃有分向限制線（即雙
    實黃線）之路段或於前行車連貫二輛以上時，不得超車，而
    依當時天候晴天，日間自然光線，道路無缺陷，亦無障礙物
    ，視距良好等情形，並無不能注意之情事，竟為跟隨前方同
    行友人騎乘之車輛而疏於注意及此，於車陣塞車時沿路面中
    間之分向限制線超車前進，適有未注意在劃有分向限制線之
    路段，不得穿越道路之行人熊饒月，徒步穿越道路而來，乙
    ○○因避煞不及，造成所駕駛之上開重型機車前車頭撞擊熊
    饒月，致使熊饒月受有頭部外傷、顱內出血及右鎖骨骨折、
    胸部瘀青及塌陷骨折、左肩後部瘀青、左臂上部及左臀部瘀
    青等傷害等傷害，經送醫急救，延至98年4 月2 日下午3 時
    47分許，仍因顱內出血而不治死亡。乙○○肇事後，於有偵
    查權限之機關發覺其犯罪前，向據報前來之警員承認駕車發
    生前揭車禍，自首肇事而接受裁判。
二、案經甲○○訴由臺中縣警察局太平分局報請臺灣臺中地方法
    院檢察署檢察官偵查起訴。
    理  由
一、按被告以外之人於審判外之言詞或書面陳述，除法律有規定
    者外，不得作為證據，刑事訴訟法第159條固定有明文，惟
    被告以外之人於審判外之陳述，雖不符同法第159條之1至之
    4 規定，而經當事人於審判程序同意作為證據，法院審酌該
    言詞陳述或書面陳述作成時之情況，認為適當者，亦得為證
    據。又當事人、代理人或辯護人於法院調查證據時，知有第
    159 條第1 項不得為證據之情形，而未於言詞辯論終結前聲
    明異議者，視為有前項之同意，此亦據同法第159 條之5 規
    定明確。查本案所引用之其餘證據資料（詳後引證據），其
    中傳聞證據部分，縱無刑事訴訟法第159 條之1 至第159 條
    之4 或其他規定之傳聞證據例外情形，亦因被告及檢察官未
    聲明異議，依刑事訴訟法第15 9條之5 第1 項、第2 項之規
    定，本院審酌該證據作成之情況，並無不當，認以上揭文書
    作為證據，應屬適當。則依刑事訴訟法第159 條之5 第1 項
    之規定，有證據能力。
二、上開犯罪事實，業據被告乙○○於本院審理時坦承不諱（見
    相驗卷第41、42頁、本院卷第28頁），核與證人謝如涵於警
    詢及偵查中證述之情節相符（見相驗卷第8 至10、43頁），
    並有道路交通事故現場圖、道路交通事故調查報告表及現場
    照片8 幀附卷可稽（見相驗卷第15至22頁）。而被害人熊饒
    月因本案車禍受有頭部外傷、顱內出血及右鎖骨骨折、胸部
    瘀青及塌陷骨折、左肩後部瘀青、左臂上部及左臀部瘀青等
    傷害等傷害，經送醫急救，仍因顱內出血而不治死亡之事實
    ，有國軍臺中總醫院死亡通知單1 紙可佐，並經臺中地方法
    院檢察署檢察官督同檢驗員相驗屬實，製有相驗筆錄、檢驗
    報告書、相驗屍體證明書及相驗屍體照片等附卷可證（見相
    驗卷第29至38頁、第46至51頁）。又按行人在劃有分向限制
    線之路段，不得穿越道路，道路交通安全規則第134 條第3
    款定有明文。而前開肇事地係劃設有分向限制線之路段，此
    有上開道路交通事故現場圖及肇事現場照片可憑，是被害人
    在不得穿越道路之路段，逕自穿越道路，其之行為亦有過失
    甚明，惟此亦不得解免被告過失罪責，是被告前開自白核與
    事實相符，堪以採信。
三、按汽車（依道路交通安全規則第2 條第1 款、第3 條第6 款
    規定，機車係屬道路交通管理處罰條例及該條例第92條授權
    制定之道路交通安全規則所規定之「汽車」之一種）行駛時
    ，駕駛人應注意車前狀況，並隨時採取必要之安全措施；汽
    車在設有禁止超車標線之處所或前行車連貫二輛以上者，不
    得超車道；路交通安全規則93條第1 項及第101 條第1 項第
    2 款分別定有明文。被告既領有合法之駕駛執照，有其普通
    重型機車駕駛執照影本在卷可憑（見相驗卷第27頁），其駕
    車自應注意遵守前開規定，且依前開道路交通事故調查報告
    表所載，本件車禍發生時，天候為晴天，日間有自然光線，
    道路無缺陷亦無障礙物，視距良好等情形，並無不能注意之
    情事，詎被告為跟隨前方同行之友人，疏未注意及此，貿然
    在劃有分向限制線路段之車陣中超車，因煞避不及撞擊被害
    人熊饒月受傷死亡，其行為顯有過失，彰彰甚明。又被害人
    確因本件車禍傷重不治死亡，已詳如前述，足見被告之過失
    犯行與被害人之死亡間，顯有相當因果關係。再者，本件車
    禍發生原因經送鑑定後，臺灣省臺中縣車輛行車事故鑑定委
    員會鑑定結果為：「乙○○駕駛502- CZL號普通重型機車自
    連貫車陣之左側（路中）超車不當，有肇事責任。行人熊饒
    月在路中劃有分向限制線之車陣中穿越車道不當，有肇事責
    任」，亦認被告有過失責任，有該委員會98年9 月23日臺中
    縣區980344案鑑定意見書附卷可參（詳本院卷第18至19頁）
    。綜上，本件事證已臻明確，被告過失致人於死犯行，洵堪
    認定。
四、核被告乙○○所為，係犯刑法第276 條第1 項之過失致死罪
    。其於本案肇事後，報案人或勤指中心轉來資料未報明肇事
    人姓名，經員警至現場處理時，被告在場，並當場承認其為
    肇事人，自首而願接受裁判等情，有臺中縣警察局道路交通
    事故肇事人自首情形紀錄表1 紙附卷可查（見相驗卷第23頁
    ），依刑法第62條前段規定，減輕其刑。爰審酌被告並無前
    科，有卷附臺灣高等法院被告前案紀錄表可參，素行良好，
    其因未注意車前狀況及超車不慎而撞擊步行之被害人，致被
    害人顱內出血死亡，對其家屬所致之精神痛苦甚鉅，惟被告
    犯後坦承犯行，且業與被害人家屬達成和解（參卷附調解成
    立筆錄），態度良好，並參酌本件被告過失程度等一切情狀
    ，量處如主文所示之刑，並諭知易科罰金之折算標準。末查
    ，被告於本案發生時甫滿18歲，且無前科，已如前述，其因
    一時疏忽，致罹刑典，經此刑事偵、審及民事損害賠償程序
    ，信無再犯之虞，是認本院所宣告之刑，以暫不執行為當，
    爰依刑法第74條第1 項第1 款之規定併予宣告緩刑3 年；及
    斟酌被告與被害人家屬熊國才、熊蕙如、甲○○所成立之調
    解內容，並依同條第2 項第3 款之規定命被告履行附件即本
    院98年度司中調字第1289號調解筆錄所示內容，如被告有違
    反且情節重大者，依刑法第75條之1 第1 項第4 款之規定，
    得撤銷緩刑宣告，執行宣告刑，附此敘明。
據上論斷，應依刑事訴訟法第284 條之1 、第299 條第1 項前段
，刑法第276 條第1 項、第41條第1 項前段、第62條前段、第74
條第1 項第1 款、第2 項第3 款，刑法施行法第1 條之1 第1 項
、第2 項前段，判決如主文。
本案經檢察官陳信郎到庭執行職務。
中    華    民    國    98    年    10    月    30    日
                  交通法庭    法  官  廖純卿
以上正本證明與原本無異。
如不服本判決應於判決送達後10日內向本院提出上訴狀，並應敘
述上訴理由（均須按他造當事人之數附繕本）「切勿逕送上級法
院」。
告訴人或被害人如對於本判決不服者，應具備理由請求檢察官上
訴，其上訴期間之計算係以檢察官收受判決正本之日期為準。
                              書記官  柳寶倫
中    華    民    國    98    年    10    月    30    日
附錄論罪科刑法條
中華民國刑法第276條
（過失致死罪）
因過失致人於死者，處 2 年以下有期徒刑、拘役或 2 千元以下
罰金。
從事業務之人，因業務上之過失犯前項之罪者，處 5 年以下有
期徒刑或拘役，得併科 3 千元以下罰金。


司法院資訊處製作；財團法人民間司法改革基金會備份。
